臺灣高等法院刑事判決　　　　　　　　99年度上易字第2094號
上　訴　人　臺灣桃園地方法院檢察署檢察官
上　訴　人
即　被　告　吳正春
上列上訴人因被告竊盜案件，不服臺灣桃園地方法院99年度易字
第403 號，中華民國99年8月4日第一審判決（起訴案號：臺灣桃
園地方法院檢察署98年度偵緝字第1012號），提起上訴，本院判
決如下：
    主  文
原判決關於有罪、定執行刑暨強制工作部分均撤銷。
吳正春共同攜帶兇器竊盜，累犯，處有期徒刑壹年貳月，減為有
期徒刑柒月。
吳正春其餘被訴竊盜附表編號二、三所示機車部分，均無罪。
    事  實
一、吳正春前於民國87年12月間因竊盜案件，經本院於89年8 月
    22日以89年度上易字第2581號判決判處有期徒刑1 年確定；
    又因加重竊盜案件，經臺灣板橋地方法院於91年3 月28日以
    91年度易字第415號判決判處有期徒刑1年確定。嗣經法院裁
    定應執行有期徒刑1年10月確定，於90年5月17日入監，於91
    年11月5日縮短刑期假釋出監，於92年2月2 日假釋付保護管
    束期滿執行完畢（於本件構成累犯）。仍不知悔改，於96年
    3 月15日21時前某時，與許宇宏（業經臺灣桃園地方法院96
    年度易字第1162號判決判處有期徒刑4 月確定）共同基於意
    圖為自己不法所有之犯意聯絡，由吳正春騎乘機車搭載許宇
    宏，途經台北縣板橋市○○路360 巷20號前，見楊金昆所有
    牌照號碼K6U-6 93號機車停放路旁，認有機可乘，由許宇宏
    在旁把風，吳正春持所有自製客觀上足以危害人身體、生命
    、安全，具有危險性之兇器T型萬能鑰匙1支，啟動上開機車
    引擎，行竊得手。吳正春將竊得之上開機車騎至桃園縣龜山
    鄉○○路48號許宇宏開設之「詳祐機車行」（下稱機車行）
    ，藏放在機車行後方，將機車牌照拆卸，改懸掛自他處取得
    、牌照號碼J8Z-808號車牌。迨至96年5月13日11時30分許，
    為警在機車行查獲，並扣得吳正春所有供竊取上開機車使用
    之T型萬能鑰匙1支（業經臺灣桃園地方法院96年度易字第11
    62號判決諭知沒收後已銷毀）。
二、案經臺北縣政府警察局海山分局報告臺灣桃園地方法院檢察
    署檢察官偵查起訴。
    理  由
壹、程序部分
一、檢察官上訴範圍
    關於上訴人即被告吳正春被訴於96年5月6日晚上7 時前之某
    時，在臺北縣板橋市○○路89巷13號前，竊取被害人蔣富梅
    所有車牌9FL-312 號重型機車部分，原判決業經諭知此部分
    無罪，而檢察官上訴書僅敘述關於原判決有罪部分上訴理由
    ，並請撤銷原判決科刑部分，於本院到庭實行公訴檢察官亦
    陳明檢察官未就原判決諭知無罪部分提起上訴（見本院卷第
    71頁），是此部分不在檢察官上訴範圍，先予敘明。
二、證據能力
（一）證人許宇宏於警詢之供述無證據能力。
      按被告以外之人（包括證人、鑑定人、告訴人、被害人及
      共同被告等）於檢察事務官、司法警察官或司法警察調查
      中所為之陳述，與審判中不符時，其先前之陳述具有較可
      信之特別情況，且為證明犯罪事實存否所必要者，得為證
      據，刑事訴訟法第159條之2定有明文。經核證人即共犯許
      宇宏於警詢之供述，與審判中所證尚屬相符（見臺灣桃園
      地方法院檢察署96年度偵字第11055號卷(一)第9至16頁、第
      136至138頁、原審易字卷第68至71頁），即與上開規定不
      合，自無證據能力。
（二）證人許宇宏、吳純玉於檢察官訊問時之證述（見偵字第11
      055號卷(一)第118至123 頁、同卷(二)第31至36、17至21、40
      至47頁、98年度偵緝字第1012號卷第39至44頁），均有證
      據能力。
      按被告以外之人於偵查中向檢察官所為之陳述，除顯有不
      可信之情況者外，得為證據。刑事訴訟法第159條之1第2
      項定有明文。偵查中對被告以外之人（包括證人、鑑定人
      、告訴人、被害人及共同被告等）所為之偵查筆錄，性質
      上屬傳聞證據。惟現階段刑事訴訟法規定檢察官代表國家
      偵查犯罪、實施公訴，必須對於被告之犯罪事實負舉證之
      責，依法其有訊問被告、證人及鑑定人之權，證人、鑑定
      人且須具結，而實務運作時，偵查中檢察官向被告以外之
      人所取得之陳述，原則上均能遵守法律規定，不致違法取
      供，其可信度極高。職是，被告以外之人於偵查中所為證
      言，依同法第258條之3規定，除有不得或不能令其具結情
      形外，必須已依法具結，前於檢察官偵查中已具結而為證
      述，除反對該項供述得具有證據能力之一方，已釋明「顯
      有不可信之情況」之理由外，不能遽指該陳述不具證據能
      力。證人許宇宏、吳純玉於檢察官訊問時（見臺灣桃園地
      方法院檢察署96年度偵字第11055號卷(一)第118至123 頁、
      卷(二)第31至36、17至21、40至47頁），檢察官已令具結，
      被告並未釋明如何顯有不可信之情形，依上開說明，均有
      證據能力，自得作為本案之證據。又證人許宇宏於檢察官
      訊問及原審審理時，業以證人身分具結陳述，被告雖於本
      院聲請再傳喚許宇宏出庭對質，惟本院傳喚及拘提證人許
      宇宏無著，併予敘明。
（三）按被告以外之人於審判外之陳述，雖不符前4條之規定，
      而經當事人於審判程序同意作為證據，法院審酌該言詞陳
      述或書面陳述作成時之情況，認為適當者，亦得為證據。
      當事人、代理人或辯護人於法院調查證據時，知有第159
      條第1 項不得為證據之情形，而未於言詞辯論終結前聲明
      異議者，視為有前項之同意，刑事訴訟法第159條之5定有
      明文。查本判決所引用被告以外之人於審判外之言詞及書
      面陳述，雖屬傳聞證據，惟被告、檢察官於審判期日，對
      本案全部證據之證據能力均表示無意見，且就本院所調查
      之證據均未主張有刑事訴訟法第159條第1項不得為證據之
      情形，應認視為同意作為證據，本院審酌該等證據作成時
      ，並無違法取證或證明力明顯過低之瑕疵，與本案待證事
      實復具有相當之關聯性，認以之作為證據應屬適當，依刑
      事訴訟法第159條之5之規定，均有證據能力。
貳、有罪部分
一、訊據被告否認與許宇宏共同竊盜上開機車，辯稱：許宇宏推
    卸罪責給伊，以求輕判，而為不實陳述云云。惟查，上開事
    實，業據證人即共犯許宇宏於檢察官訊問時及原審審理中證
    述明確（見偵卷第39、40頁、原審易字卷第68、69頁），而
    證人許宇宏與被告並無夙怨嫌隙，業經被告供認在卷（見原
    審易字卷第23頁反面），兼衡證人許宇宏與被告共同行竊所
    犯竊盜罪，業經臺灣桃園地方法院於97年2 月22日以96年度
    易字第1162號判決判處有期徒刑4 月確定，且於98年8月4日
    檢察官訊問時、原審99年7 月19日審判期日為證述前，已經
    執行完畢（見原審易字卷第68頁背面、本院卷第53頁），當
    無甘冒偽證罪責而虛構捏造誣陷被告之必要。又被害人楊金
    昆於警訊中指訴機車失竊一節明確，並有贓物認領保管單1
    紙、現場查獲照片1紙附卷可資佐證，及被告自製之T型萬能
    鑰匙1 支扣案可稽。被告雖辯以：機車行是許宇宏開設，伊
    沒有參與，要不然許宇宏當天被查獲，直接就帶警員到伊住
    處抓人就好了云云。然以被告於原審供稱：「（問：你當時
    住那裡？）跟伊女朋友住一起，在桃園中正路再過去那一條
    ，詳細地址伊不清楚，但是許宇宏知道伊住哪裡。（問：一
    直到96年5 月13日當天你還住在這邊？）當天沒有，當天伊
    住在現在住的地方，就是伊的戶籍址。（問：你土城的現住
    地許宇宏否知道？）他知道，但是他不知道第幾樓。（問；
    也就是在96年5 月13日時，你有兩個住所，一個是桃園市○
    ○路，一個是土城？）土城那是伊另外一個女朋友，所以那
    段期間伊不是在桃園就是在土城，伊大部分都在土城。」等
    語（見原審易字卷第51及其反面頁），足徵被告尚無固定住
    所。且證人吳純玉於96年5 月13日檢察官訊問時證稱：其自
    96 年3月份開始，跟許宇宏住在機車行，當時機車行有許宇
    宏及吳正春，我們兩個（指吳純玉及許宇宏）被抓，機車行
    就沒有住人等語（見偵字第11055號卷(一)115、116 頁），亦
    證及查獲前被告住在機車行內乙節，則證人許宇宏難以確知
    被告住居所，帶同警方查辦，即符情理，自難採為有利被告
    之認定。被告所辯洵屬事後避就之詞，不足採信。本案事證
    明確，被告犯行堪予認定，應予依法論科。
二、按刑法第321條第1項第3 款之攜帶兇器竊盜罪，係以行為人
    攜帶兇器竊盜為其加重條件，此所謂兇器，其種類並無限制
    ，凡客觀上足對人之生命、身體、安全構成威脅，具有危險
    性之兇器均屬之，且祇須行竊時攜帶此種具有危險性之兇器
    為已足，並不以攜帶之初有行兇之意圖為必要（最高法院79
    年台上字第5253號判例意旨參照）。被告持用之T 字型萬能
    鑰匙1支，其外觀宛如T型板手與螺絲起子之混合體，有照片
    1張在卷可佐（見偵字第11055號卷(一)第70頁），該鑰匙之功
    能與危險性，與螺絲起子如出一轍，非不得持以行兇，客觀
    上足對他人生命、身體、安全造成危害，顯為刑法第321 條
    第1項第3款所指之兇器無疑。核被告所為，係犯刑法第321
    條第1項第3款之攜帶兇器竊盜罪。被告與共犯許宇宏有犯意
    聯絡及行為分擔，為共同正犯。公訴意旨認被告係犯刑法第
    320條第1項之竊盜罪，容有未洽，應予變更起訴法條。被告
    有如事實欄所載之犯罪科刑及執行完畢紀錄，有本院被告前
    案紀錄表1份在卷可按，其於有期徒刑執行完畢後，5年以內
    故意再犯本案有期徒刑以上之罪，為累犯，應依刑法第47條
    第1項規定加重其刑。
三、原審予以論罪科刑，固非無見，惟查：（一）吳正春前因竊
    盜案件，經臺灣板橋地方法院於76年度易字第2444號判決判
    處有期徒刑2年2月，刑後強制工作2 年，經本院以77年度上
    訴字第374號判決撤銷，改判為有期徒刑1年，刑後強制工作
    2 年，並經最高法院以79年度臺上字第2003號判決駁回上訴
    確定，於80年2月13日入監，於80年7月27日執行完畢；又因
    竊盜等案件，經臺灣臺中地方法院判決定應執行1年2月，於
    82年12月28日入監，於83年6月7日執行完畢；再因常業竊盜
    案件，經臺灣臺中地方法院以83年度易緝字第57號判決判處
    有期徒刑4 年，並於刑之執行前，令入勞動場所強制工作，
    經撤回上訴後確定，於85年12月4日入監，於87年8月14日縮
    短刑期假釋出監，並於89年9月2日假釋付保護管束期滿執行
    完畢；復因竊盜案件，經本院於89年8 月22日以89年度上易
    字第2581號判決判處有期徒刑1 年確定；又因加重竊盜案件
    ，經臺灣板橋地方法院於91年3月28日以91年度易字第415號
    判決判處有期徒刑1年確定，後2案經裁定應執行有期徒刑1
    年10月確定，於90年5月17日入監，於91年11月5日縮短刑期
    假釋出監，並於92年2月2日假釋付保護管束期滿執行完畢，
    足見被告猶未痛思改過，再犯本件加重竊盜罪，犯後飾詞卸
    責，檢察官就此具體求刑1年2月（見原審易字卷第74頁），
    無違罪刑相當原則，原審僅判處有期徒刑1 年，致檢察官提
    起上訴指摘，原審量刑過輕，已有未合。（二）扣案T 字型
    萬能鑰匙1 支，已於共犯許宇宏另案宣告沒收而銷燬，客觀
    上已不存在，有臺灣桃園地方法院檢察署97年4月8日之扣押
    （沒收）物品處分命令1 份在卷可查（見原審易字卷第37頁
    ），自無從再為沒收，原判決再諭知沒收，亦有未洽。被告
    上訴否認犯本件加重竊盜罪，指摘原判決此部分不當，雖非
    有據，惟原判決關於附表編號一部分既有上開可議之處，自
    屬無可維持，應就此部分及定應執行刑、強制工作部分撤銷
    改判。爰審酌被告曾有多次竊盜前科，不思勉力悔改，為圖
    蠅利，攜帶自製萬能鑰匙，與許宇宏共同行竊他人機車，造
    成他人行車不便及財產損失，亦危害社會秩序安寧，犯後猶
    飾卸罪責，道德觀念薄弱，惟所竊得財物價值非鉅，已由被
    害人領回機車，有卷附贓物認領保管單1份（見偵字第11055
    號卷(一)第42頁）可稽等一切情狀，量處有期徒刑1年2月。又
    被告犯罪時間係在96年4月24日之前，其係於97年3月31日因
    本案經臺灣桃園地方法院檢察署通緝，有通緝書在卷可佐（
    見偵緝字第1012號卷第1 頁），惟係中華民國九十六年罪犯
    減刑條例於96年7月16日施行後始經通緝，應無同條例第5條
    不得減刑之適用，爰依同條例第2條第1項第3 款規定減刑為
    有期徒刑7月。扣案之T型萬能鑰匙1 支，業已宣告沒收而銷
    燬，客觀上已不存在，自無從再為沒收。至於其餘扣案物品
    （見原審易字卷第31至34頁，保管字號：99年度刑管字第09
    98號），業據許宇宏供述為其所有（見偵字第11055號卷(一)
    第118 頁），不足證明與本案論罪科刑部分有關，均不予宣
    告沒收。又竊盜犯贓物犯保安處分條例第3條第1項規定：「
    18歲以上之竊盜犯、贓物犯，有犯罪之習慣者，得於刑之執
    行前，令入勞動場所強制工作」，係本於保安處分應受比例
    原則之規範，使保安處分之宣告，與行為人所為行為之嚴重
    性、行為人所表現之危險性及對於行為人未來行為之期待性
    相當之意旨而制定，而由法院視行為人之危險性格，決定應
    否令入勞動處所強制工作，以達預防之目的（最高法院91年
    度臺上字第6125號判決意旨）。又保安處分係對受處分人將
    來之危險性所為拘束其身體、自由之處置，以達教化與治療
    之目的，為刑罰之補充制度，本諸法治國家保障人權之原理
    及刑法之保護作用，其法律規定之內容，應受比例原則之規
    範，使保安處分之宣告，與行為人所為行為之嚴重性，行為
    人所表現之危險性，及對行為人未來行為之期待性相當，司
    法院大法官釋字第471號解釋可資參照。被告係犯1次竊盜罪
    ，尚難即認被告有犯罪習慣，依被告行為之嚴重性、對於未
    來行為之期待性，就憲法比例原則之規範，認本案量處有期
    徒刑1年2月，已足收懲儆之效，尚無達須以保安處分預防矯
    治而對被告宣告強制工作之必要，附此敘明。
參、無罪部分：
一、公訴意旨另略以：被告吳正春與許宇宏共同基於意圖為自己
    不法所有之犯意聯絡，於96年3 月21日中午12時前之某時許
    ，在桃園縣中壢市○○路53號前，共同竊取被害人翁育蓉所
    有停放在上開地點之N6F-057 號機車（如附表編號二），及
    於96年5月5日凌晨2 時30分前之某時許，在臺北縣中和市○
    ○路736巷3弄10號1 樓前，竊取被害人賴淑惠所有停放在上
    開地點之原車牌號碼P9R-329 號機車（如附表編號三），得
    手後騎至機車行內，因認被告吳正春涉犯刑法第320條第1項
    之竊盜罪嫌等語。
二、按犯罪事實應依證據認定之，無證據不得認定犯罪事實；又
    不能證明被告犯罪者，應諭知無罪之判決，刑事訴訟法第15
    4條第2項、第301條第1項分別定有明文。又事實之認定，應
    憑證據，如未能發現相當證據，或證據不足以證明，自不能
    以推測或擬制之方法，為裁判基礎；且認定犯罪事實所憑之
    證據，雖不以直接證據為限，間接證據亦包括在內，然而無
    論直接證據或間接證據，其為訴訟上之證明，須於通常一般
    之人均不致有所懷疑，而得確信其為真實之程度者，始得據
    為有罪之認定，倘其證明尚未達到此一程度，仍有合理之懷
    疑存在而無從使事實審法院得有罪之確信時，即應由法院為
    諭知被告無罪之判決（最高法院40年臺上字第86號、76年臺
    上字第4986號判例意旨可參）。
三、公訴人認被告吳正春涉犯前揭竊盜罪嫌，無非係以證人即共
    犯許宇宏之證述，被害人翁育蓉及賴淑惠於警詢時之指訴，
    及現場查獲照片、被害人簽具之贓物認領保管單、臺北縣政
    府警察局車輛尋獲電腦輸入單等證，為其主要論據。
四、訊據被告堅詞否認有附表編號二、三所示竊取機車之犯行，
    辯稱：均是許宇宏要推卸罪責給伊，與伊無關等語。經查：
（一）被害人翁育蓉雖於警詢時指稱：其於96年3 月21日中午12
      時前某時在桃園縣中壢市○○路53號前失竊附表編號二所
      示機車，及被害人賴淑惠於警詢指述：其於96年5月5日凌
      晨2時30分前之某時，在臺北縣中和市○○路736巷3 弄10
      號1 樓前失竊機車等語，並各領回其所失竊之機車，簽具
      贓物認領保管單1份（見偵字第11055號卷(一)第185至188頁
      、第174至178頁），但其等並無親眼見聞被告竊盜其等機
      車，不足據以認定係被告所竊取。
（二）證人即許宇宏之女友吳純玉於原審審理時證稱：「伊之前
      於96年3月1日到機車行上班，許宇宏與吳正春是像朋友一
      樣是和夥做生意，其他伊就不清楚，但有去辦營業登記的
      是許宇宏，許宇宏說實際負責人是吳正春，但吳正春負責
      何事，伊不清楚，因為伊白天要上班，詳祐機車行所賣的
      機車來源伊也不清楚，許宇宏也沒有告訴伊，伊有在檢察
      官訊問時說吳正春把機車從工作室後面牽出來，有問許宇
      宏說那是要賣的機車，且許宇宏說是吳正春從外面牽回贓
      車後，再跟報廢場買舊車，加以改裝還魂，伊看過一次吳
      正春是晚上牽機車到他的工作室，改裝時他會鎖門，機車
      弄好後牽出來，是許宇宏跟伊說吳正春在裡面改車子，伊
      有問許宇宏改車子就是改裝贓車，可是許宇宏說不是。伊
      有問吳正春從哪牽回來機車，許宇宏說他也不知道，伊也
      有問是不是贓車，許宇宏說是跟人家買的，伊說不可能。
      後來許宇宏又問才說是偷的，是許宇宏說機車是吳正春偷
      的，伊問許宇宏很久他才說的。」等語（見原審易字卷第
      70反面），證人許宇宏於原審證稱：「海山分局警員查獲
      時，在車行內懸掛車牌號碼為HN3-415 號（即賴淑惠所有
      原牌照號碼為P9R-329 號、引擎號碼為DH00000000號，96
      年5月5日凌晨2 時30分前之某時許在台北縣中和市○○路
      736巷3弄10號前失竊）、未懸掛牌照之機車（翁育蓉所有
      原牌照號碼為N6F-057號，於96年3月21日12時前之某時許
      在桃園縣中壢市○○路53號前失竊，詳如後述）等機車都
      是吳正春去牽來的，伊等一起作套裝頂替，做好後吳正春
      會交給別人賣，機車是吳正春騎回來的，如何取得不太記
      得，以前伊有向警員說是吳正春偷來的等語（見原審易字
      卷第70反面至71頁），足見證人許宇宏並未親見被告竊車
      行為，證人吳純玉則係聽聞許宇宏轉述而來，尚難以上開
      許宇宏、吳純玉之證詞據以認定被告行竊。又證人許宇宏
      縱然曾見被告將上開機車牽回機車行，然取得機車原因容
      有多端，能否遽謂為被告所竊取，仍非無疑。且不能以被
      害人2 人失竊附表編號二、三所示之機車，又自機車行查
      獲一節，遽認被告即竊取被害人翁育蓉、賴淑惠機車之情
      事。
五、綜上，本件查無積極證據，足證被告確有於附表編號二、三
    所示時、地，竊取被害人翁育蓉、賴淑惠機車之犯行，被告
    上開辯詞，尚屬可採。檢察官所舉事證，既不能證明被告有
    此部分犯行，本院亦查無其他積極證據，足認被告與許宇宏
    共同竊取被害人翁育蓉、賴淑惠機車之犯行。既不能證明被
    告此部分犯罪，自應諭知附表編號二、三部分無罪之判決。
    原審未能詳查，遽認被告竊盜，並據以論罪科刑，即有未合
    。被告上訴意旨，否認犯罪，指摘原判決此部分不當，為有
    理由。本院爰撤銷原判決關於附表編號二、三部分，並諭知
    被告無罪之判決。
據上論斷，應依刑事訴訟法第369條第1項前段、第364條、第299
條第1項前段、第300條、第301條，刑法第28條、第321條第1 項
第3款、第47條第1項，刑法施行法第1條之1第1 項，中華民國九
十六年罪犯減刑條例第2條第1項第3款、第7條，判決如主文。
本案經檢察官黃柏齡到庭執行職務。
中    華    民    國    100    年    1    月    25    日
                  刑事第二十四庭審判長法  官  李錦樑
                                      法  官  陳恒寬
                                      法  官  張惠立
以上正本證明與原本無異。
不得上訴。
                                      書記官  陳珮茹
中    華    民    國    100    年    1    月    26    日
附表：
┌─┬─────┬─────┬───┬───────────┬──────┐
│編│原車牌號碼│變更後之車│被害人│失竊時間、地點        │   宣告刑   │
│號│          │牌號碼    │      │                      │            │
├─┼─────┼─────┼───┼───────────┼──────┤
│一│K6U-693   │J8Z-808   │楊金昆│96年3月15 日晚間9時前 │吳正春共同攜│
│  │          │          │      │之某時許，在臺北縣板橋│帶兇器竊盜，│
│  │          │          │      │市○○路360巷20號前   │累犯，處有期│
│  │          │          │      │                      │徒刑壹年貳月│
│  │          │          │      │                      │，減為有期徒│
│  │          │          │      │                      │刑柒月      │
├─┼─────┼─────┼───┼───────────┼──────┤
│二│N6F-057   │          │翁育蓉│96年3月21日中午12時前 │無罪。      │
│  │          │          │      │之某時許，在桃園縣中壢│            │
│  │          │          │      │市○○路53號前        │            │
│  │          │          │      │                      │            │
│  │          │          │      │                      │            │
│  │          │          │      │                      │            │
├─┼─────┼─────┼───┼───────────┼──────┤
│三│P9R-329   │HN3-415   │賴淑惠│96年5月5日凌晨2時30 分│無罪。      │
│  │          │          │      │前之某時許，在臺北縣中│            │
│  │          │          │      │和市○○路736巷3弄10號│            │
│  │          │          │      │1樓前                 │            │
└─┴─────┴─────┴───┴───────────┴──────┘